【裁判字號】    92,上易,1750
【裁判日期】    920828
【裁判案由】    傷害
【裁判全文】
臺灣高等法院刑事判決                          九十二年度上易字第一七五０號
    上  訴  人  臺灣板橋地方法院檢察署檢察官
    上  訴  人
    即  被  告  乙○○
    選任辯護人  田鴻鈞律師
    被      告  甲○○即許清.
右上訴人因被告傷害案件，不服臺灣板橋地方法院九十二年度易字第四五號，中華民
國九十二年五月三十日第一審判決（起訴案號：臺灣板橋地方法院檢察署九十一年度
偵字第二三七九號），提起上訴，本院判決如左：
    主  文
原判決撤銷。
乙○○傷害人之身體，累犯，處拘役伍拾伍日，如易科罰金，以參佰元折算壹日。
甲○○傷害人之身體，處拘役貳拾日，如易科罰金，以參佰元折算壹日。緩刑貳年。
    事  實
一、乙○○曾因妨害自由案件，經本院判處有期徒刑三月，並於民國八十九年四月二
    十六日易科罰金執行完畢。嗣於九十年六月二十七日十八時四十七分許，乙○○
    於臺北縣新莊市○○○路六號住所進行之整修工程，因與甲○○（原名許清傳
    ）位於臺北縣新莊市○○○路六二巷二號一樓住所過於貼近，甲○○乃邀請里長
    李山樟、管區員警任福忠等人共同前來協調。旋因乙○○、甲○○雙方意見分歧
    ，發生爭執，二人各基於傷害犯意，相互拉扯扭打，致甲○○受有左眼挫傷併眼
    瞼裂傷等傷害；乙○○亦受有右頸表皮擦傷、左小指表皮擦傷、左拇趾挫傷、趾
    甲半脫落、表皮擦傷及右頸表皮多處擦傷等傷害。
二、案經甲○○、乙○○訴由臺北縣政府警察局新莊分局報請臺灣板橋地方法院檢察
    署檢察官偵查起訴。
    理  由
一、訊據被告即上訴人乙○○及被告甲○○均矢口否認有傷害犯行，被告乙○○辯稱
    ：當時是被甲○○推倒，甲○○自己也跌倒在地上，並因而受傷等語。被告甲○
    ○辯稱：當天係因乙○○突然衝出攻擊，為免遭到毆打，始出手阻擋而已等語。
二、惟查：被告乙○○毆打被告甲○○受傷之事實，業據被告甲○○指訴甚詳，復有
    長庚紀念醫院出具之診斷證明書一紙在卷為憑。再被告甲○○毆打被告乙○○成
    傷之事實，亦據被告乙○○指訴歷歷，復有大順醫院診斷證明書一紙在卷為證。
    又證人即警員任福忠於偵查中證稱：九十年六月二十七日十八時五十分，在新莊
    市○○○路二二巷二號發生之傷害案，是我處理的。我們到現場處理時，他們講
    沒幾句話就打起來了。雙方互罵後才打起來，當時雙方都是站立著，沒有一方被
    打倒等語（見偵查卷第三四頁背面）；及至原審亦證稱：我到場時，雙方一言不
    合就打起來，我沒看清楚誰先打人，看到他們打起來就把他們拉開，甲○○、乙
    ○○有沒有動手毆打對方，我都沒看到等語（見原審卷第八六頁）。按警員任福
    忠與被告二人均無恩怨，所稱：「我到場時，雙方一言不合就打起來」，自屬可
    信。雖證人即里長李山樟於偵查中證稱：案發當時，甲○○、乙○○並沒打人，
    乙○○只有對甲○○拉扯，乙○○的手受傷是自己造成的等語（見偵查卷第三九
    頁背面、第五二頁背面）。然至原審調查則證稱：我和員警到案發現場，甲○○
    要我看乙○○他們施工的情況，未料工人及乙○○很不高興，接著工人、乙○○
    及甲○○就拉扯起來，工人那邊先動手，但誰先出手我沒看到，乙○○、甲○○
    有無打人我不知道，但兩邊都在拉扯等語（見原審卷第八五頁）。參以證人即被
    告乙○○之妻陳麗珠於警詢證稱：本件案發當時，甲○○與乙○○相互拉扯等語
    （見偵查卷第四頁背面）。證人即被告乙○○僱請之工人吳清分於警詢證稱：案
    發當天，甲○○突然衝過來打我，乙○○就過來攔阻甲○○，雙方發生拉扯後倒
    下，雙方因而受傷等語（見偵查卷第三頁背面），顯見被告乙○○、甲○○確有
    相互拉扯致分別受傷至灼。依被告二人相互指訴、提出之驗傷診斷書及上開證人
    指證，被告二人確有拉扯互毆受傷無疑。被告二人所辯，均屬卸責之詞，不足採
    信。
三、雖證人任福忠、李山樟就被告二人如何出手傷害，均未明確證述。然案發當時已
    近晚間七時，天色昏暗，自可能因視線不明，或礙於情面，致未能明確指證。惟
    證人等均稱「雙方有互毆或拉扯」之事，而本件發生爭執即為被告二人，證人等
    所稱「互毆或拉扯」，自係被告二人所為。事證明確，被告二人傷害犯行均堪以
    認定。
四、被告甲○○指稱被告乙○○所涉傷害犯行，固據提出錄影帶為證，並經檢察官於
    偵查中勘驗，依勘驗筆錄記載：經吳清分、許清傳（即被告甲○○）表示六月七
    日十八時四十七分四十五秒，是乙○○突然衝過去打許清傳，許清傳被推到路旁
    車邊，急忙阻擋（見偵查卷第四九頁）。惟該錄影帶經本院當庭勘驗結果，並無
    四十七分四十五秒之畫面，其餘畫面則不清楚，無從辨識現場當時情況，此經本
    載明勘驗筆錄為憑。本院另函請刑事警察局，就該錄影帶中九十年六月二十七日
    十八時四十七分四十三秒至四十六秒之畫面加以放大翻拍，經該局以九十二年七
    月二十二日刑鑑字第０九二０一三二四三八號函檢附翻拍照片，亦僅有九十年六
    月二十七日十八時四十七分四十三秒及同時分四十六秒之畫面，照片顯示之影像
    亦模糊不清，無法辨識，該錄影帶自不足為被告乙○○涉有傷害犯行之證據，併
    此敘明。
五、核被告二人所為，均係犯刑法第二百七十七條第一項之傷害罪。被告乙○○前因
    妨害自由案件，經本院判處有期徒刑三月，並於八十九年四月二十六日易科罰金
    執行完畢，有本院被告全國前案紀錄表一份在卷可稽。其於前案執行完畢後五年
    內，再犯有期徒刑以上之本罪，為累犯，應依刑法第四十七條規定加重其刑。
六、原審就被告乙○○論罪科刑，固非無見。惟原判決認被告甲○○並無傷害犯行，
    尚有未洽。再檢察官於偵查中勘驗被告甲○○提出之錄影帶，被告乙○○並未在
    場，原審於審理時既未播放錄影帶，亦未提示該勘驗筆錄（依卷附審理筆錄所示
    ），供被告乙○○表示意見，即逕依勘驗筆錄記載：「經吳清分、許清傳表示六
    月七日十八時四十七分四十五秒，是乙○○突然衝過去打許清傳，許清傳被推到
    路旁車邊，急忙阻擋」為被告乙○○論罪之依據，亦有未合。被告二人上訴，否
    認犯罪，固均無理由。惟公訴人上訴，指摘被告甲○○亦犯有傷害罪行，為有理
    由。原判決既有可議，自應由本院撤銷改判。爰分別審酌被告二人之犯罪動機、
    品行、智識程度、所受之傷害及犯罪後態度等一切情狀，各量處如主文第二項所
    示之刑，並均諭知易科罰金之折算標準，以示懲儆。末查被告甲○○前未曾受有
    期徒刑以上刑之宣告，有本院被告全國前案紀錄表在卷為憑。及因一時衝動，致
    犯本案，經此科刑後，當足資警愓，信無再犯之虞，爰併宣告緩刑二年，以啟自
    新。
據上論斷，應依刑事訴訟法第三百六十九條第一項前段，第三百六十四條，第二百九
十九條第一項前段，刑法第二百七十七條第一項，第四十一條第一項前段，第七十四
條第一款，罰金罰鍰提高標準條例第一條前段、第二條，判決如主文。
本案經檢察官沈明彥到庭執行職務。
中      華      民      國    九十二    年      八      月    二十八    日
                                    臺灣高等法院刑事第十四庭
                                        審判長法  官  陳  祐  輔
                                              法  官  洪  昌  宏
                                              法  官  陳  國  文
右正本證明與原本無異。
不得上訴。
                                              書記官  蔡  棟  樑
中      華      民      國    九十二    年      八      月    二十八    日
附錄：本案論罪科刑法條全文
刑法第二百七十七條第一項：
傷害人之身體或健康者，處三年以下有期徒刑、拘役或一千元以下罰金。
犯前項之罪因而致人於死者，處無期徒刑或七年以上有期徒刑；致重傷者
，處三年以上十年以下有期徒刑。


司法院資訊處製作；財團法人民間司法改革基金會備份。
